臺北高等行政法院裁定　　　　　　　　　　　　　　　　九十年度訴字第二七○號
　　原　　　告　上嫺有限公司
　　代　表　人　甲○○
右原告與被告臺北市政府工務局間因建築法事件，原告不服台北市政府中華民國八十
九年十一月二十三日府訴字第八九一○七六五八○○號訴願決定，提起行政訴訟，本
院裁定如左：
    主　文
原告之訴駁回。
訴訟費用由原告負擔。
    理　由
一本件被告之代表李鴻基於九十年五月十一日起變更為陳威仁，有被告九十年五月十
  一日北市工人字第九○二○○○八八○一號函影本附卷可按，並於九十一年六月十
  九日具狀向本院承受訴訟，經核並無不合，應予准許。
二按行政訴訟法第四條第一項規定：人民因中央或地方機關之違法行政處分，認為損
  害其權利或法律上之利益，經依訴願法提起訴願而不服其決定者，得向高等行政法
  院提起撤銷訴訟。因此，提起訴願，以有行政處分之存在為前提要件；所謂行政處
  分，依訴願法第三條第一項及行政程序法第九十二條第一項規定，係指中央或地方
  機關，就公法上具體事件所為之決定或其他公權力措施，而對外直接發生法律效果
  之單方行政行為而言，亦即行政主體基於職權，就具體事件，所為發生公法上法律
  效果之單方行政行為而言。行政機關所為單純事實之陳述（或事實通知）或理由之
  說明，既不因該敘述或說明而生何法律上之效果者，自非行政處分，人民即不得對
  之提起訴願，最高行政法院〔民國（以下同）八十九年七月一日改制前為行政法院
  〕四十四年度判字第十八號、六十二年度裁字第四一號著有判例可稽。
三經查，本件原告於台北市中正區○○○路三號之特種建築物「台北車站」二樓部分
  （以下稱系爭建物），經營百貨公司業，市招為「金華百貨」。
  (一)被告於八十九年一月六日辦理建物公共安全檢查，發現計有安全梯：部分堆積雜
    物等不符規定，認違反建築法第七十七條第一項規定，乃依同法第九十一條第一
    項規定，以八十九年一月十日北市工建字第八九三○○九○五○○號書函處以原
    告新臺幣（以下同）六萬元罰鍰，並限期於八十九年一月十六日前改善完畢。
  (二)原告未對之提起行政爭訟，僅於期限屆滿後之八十九年一月二十四日向被告陳報
    已改善完畢，並申請撤銷罰鍰。台北市政府公共安全聯合抽檢小組第三分組另於
    八十九年二月一日十四時三十分實施抽查，查獲原檢查缺失（即八十九年一月六
    日被告建築物公共安全檢查紀錄表所載不符合項目）尚未改善完成，被告除以八
    十九年二月三日北市工建字第八九三○三二七一○○號書函復知原告仍應依法繳
    納六萬元罰鍰外，另以八十九年二月八日北市工建字第八九三○三四六○○○號
    書函處以原告十二萬元罰鍰，並立即改善完畢，否則將依建築法第九十一條規定
    執行斷水斷電處分。原告未對八十九年一月十日北市工建字第八九三○○九○五
    ○○號及八十九年二月八日北市工建字第八九三○三四六○○○號書函提起行政
    爭訟，則上開二件行政處分應已確定。
  (三)因原告迄未繳納上開罰鍰，被告乃以八十九年五月十九日北市工建字第八九三一
    二三八二○○號書函通知原告略以：「主旨：‧‧‧經查違規罰鍰迄未繳納，請
    於八十九年五月三十一日前辦理繳款，逾期未繳納者即依建築法第九十二條移送
    法院強制執行。」等語。原告對該書函不服，向台北市政府提起訴願，經府以上
    開書函僅為催繳罰鍰之觀念通知，非行政處分，以八十九年八月二日府訴字第八
    九○六四九三二○○號為訴願不受理之決定。
  (四)原告仍不服，復於八十九年八月七日申請免罰，被告遂以八十九年八月十五日北
    市工建字第八九三二一○二四○○號函復原告略以：「主旨：‧‧‧經臺北市政
    府公共安全聯合抽檢小組於八十九年二月一日下午實施抽查結果仍有部分缺失未
    改善‧‧‧，本局依法處以罰鍰並無不當，仍請依規定繳納。‧‧‧。」等語，
    係就原告公共安全檢查仍有部分缺失未改善，且未依限繳納罰鍰，所為單純之事
    實陳述及理由說明，並不因該敘述或說明而生何法律上之效果者，自非行政處分
    ，原告自不得對之提起訴願、行政訴訟。
四從而，台北市政府八十九年十一月二十三日府訴字第八九一○七六五八○○號訴願
  決定以被告八十九年八月十五日北市工建字第八九三二一○二四○○號函，僅係就
  原告公共安全檢查仍有部分缺失未改善，且未依限繳納罰鍰，所為事實敘述及理由
  說明，並未因此發生任何法律上之效果，並非行政處分為由，為不受理之決定，並
  無不合。原告逕對之提起行政訴訟，係屬起訴不備其他要件，為不合法，應予駁回
  。原告之訴既不合法，則兩造實體上之主張，即無庸審酌，併此敘明。
五依行政訴訟法第一百零七條第一項第十款、第一百零四條、民事訴訟法第九十五條
  、第七十八條，裁定如主文。
中　　華　　民　　國　　　九十一　　年　　　六　　　　月　　二十一　　　日
                 臺 北 高 等 行 政 法 院   第 二 庭
                                審 判 長 法  官　王立杰
                                         法  官　黃本仁
                                         法  官　陳雅香
右為正本係照原本做成。
如不服本裁定，應於送達後十日內，向本院提出抗告狀（須按他造人數附繕本）。
中　　華　　民　　國　　　九十一　　年　　　六　　　　月　　二十一　　　日
                                       法院書記官 鄭聚恩
